臺灣苗栗地方法院民事簡易判決　　　　　　　　　　　九十年度苗簡字第四一六號
　　原　　　告　苗栗縣苑裡鎮公所
　　法定代理人　甲○○
　　訴訟代理人　戊○○
　　　　　　　　乙○○
　　被　　　告　丁○○
　　訴訟代理人　丙○○
右當事人間請求確認界址事件，本院判決如左：
    主    文
確認原告所有坐落苗栗縣苑裡鎮○○段第一四一地號土地與被告丙○○所有坐落同段
第一四二地號土地、被告丁○○所有坐落同段第一四二之三地號土地間之界址，為如
附圖所示ＢＥ二點之連接實線。
訴訟費用由被告各負擔四分之一，餘由原告負擔。
    事實及理由
壹、原告之聲明：如主文所示。
貳、事實摘要：
一、原告方面：原告所有坐落苗栗縣苑裡鎮○○段第一四一地號土地與被告丙○○所
    有坐落同段第一四二地號土地、被告丁○○所有坐落同段第一四二之三號土地相
    毗鄰。茲因兩造間之界址先後經通霄地政事務所及苗栗地政事務所測量結果不一
    致，致兩造就界址發生爭議，又被告丙○○於系爭一四二及一四二之三地號土地
    經營幼稚園，該幼稚園是否逾越兩造土地間之界址而建築，雙方亦有爭執，實有
    確認兩造界址之必要，爰依法訴請確認兩造前開土地之界址。
二、被告方面：被告當時係依地政事務所鑑界之結果，於被告所有土地範圍內興建幼
    稚園，然可能當時鑑界之結果有誤差，且多次鑑界之結果均不一致，被告並非故
    意占用原告所有系爭一四一地號土地。
參、法院之判斷：
一、查原告主張其所有坐落苗栗縣苑裡鎮○○段第一四一地號土地與被告丙○○所有
    坐落同段第一四二地號土地、被告丁○○所有坐落同段第一四二之三號土地相毗
    鄰。茲因兩造間之界址先後經通霄地政事務所及苗栗地政事務所測量結果不一致
    ，又被告丙○○於系爭一四二及一四二之三地號土地經營幼稚園，該幼稚園是否
    逾越兩造土地間之界址而建築，雙方亦有爭執，故兩造間顯有界址不明確之爭議
    等情，業據其提出土地登記謄本、苗栗地政事務所複丈成果圖及苗栗地政事務所
    函為證，且為被告所不爭執，自堪信為真實。從而，原告請求確認前開土地間之
    界址，即屬有據，應予准許。
二、經本院囑託內政部土地測量局（下稱測量局）派員會同到場履勘，並分別就兩造
    指界位置及地籍圖之經界線實施界址之鑑測，經測量局以精密電子測距經緯儀於
    系爭土地附近施測圖根點，並經檢核閉合後作為該測區之控制點，然後以各圖根
    點為基點，施測系爭地號土地位置及附近之界址點，並計算各界址點坐標輸入電
    腦，以自動繪圖儀展繪於鑑測原圖上（與地籍圖同比例尺一千二百分之一），然
    後依據苗栗縣通霄地政事務所保管之地籍圖謄繪本案系爭土地及附近之地籍圖經
    界線，與前項成果核對檢核後，測定於鑑測原圖上做成鑑定圖，依該鑑定之結果
    顯示，原告所有一四一地號與被告丙○○所有一四二地號及被告丁○○所有一四
    二之三地號土地，若依原告指界以ＢＥ點連接實線即地籍圖之經界線為界址，則
    兩造所有系爭土地之面積均與依地籍圖計算之面積相符，若依被告指界以ＢＣＤ
    Ｅ點連接虛線即被告丙○○所經營幼稚園之牆壁外緣為兩造系爭土地之界址，則
    被告所有系爭一四二及一四二之三地號土地之面積總和將較依地籍圖計算之面積
    大零點零零三四公頃。又按土地登記簿所載之土地面積，係先確定土地之界址點
    或土地長寬等項後再行測算，故土地面積之求出，係以先確定土地之經界線為前
    提，並非先分配土地面積後，再以取足土地面積之可能界線而定其經界線。因此
    ，在地籍圖線與土地登記簿所載土地面積不相符合時，若無其他足資證明地籍圖
    線、土地登記簿所載面積係屬錯誤之證據，且亦無其他足資證明相關土地經界所
    在之證據時，則以地籍圖線作為相關土地之經界線，應較為適當。查兩造既未提
    出足資證明系爭土地之地籍圖經界線有何錯誤之證據，是本院認原告所有一四一
    地號與被告丙○○所有一四二地號及被告丁○○所有一四二之三地號土地應以如
    附圖所示之ＢＥ點連線即地籍圖之經界線為兩造系爭土地間之界址，最能符合兩
    造之利益，爰定系爭土地間之界址如主文第一項所示。
三、按確認界址之訴，核其性質，兩造本可互換地位，則原告提起本訴雖於法有據，
    然被告之應訴又係法律規定所必然，其進行訴訟自為伸張或防禦權利所必要，應
    由兩造平均分擔該部分之訴訟費用較為公平，爰依職權判決如主文第二項所示。
四、據上論結，本件原告之訴為有理由，依民事訴訟法第四百三十六條第二項、第七
    十八條、第八十一條第二款、第八十五條第一項，判決如主文。
中　　　華　　　民　　　國　　九十一　　　年　　二 　 月　　     八　　 日
                                  臺灣苗栗地方法院苗栗簡易庭
~B法　　　官　曾明玉
右為正本係照原本作成。
如對本判決上訴，須於判決送達後廿日內向本院提出上訴狀。
~B法院書記官　陳俊元
中　　　華　　　民　　　國　　九十一　　　年　　二　　月　　      八　　日
